臺灣高等法院臺中分院刑事裁定
111年度抗字第329號
抗  告  人  
即  受刑人  黃子武



上列抗告人因聲請定其應執行刑案件，不服臺灣苗栗地方法院中
華民國111年2月9日裁定（111年度聲字第69號），提起抗告，本
院裁定如下：
    主  文
抗告駁回。
    理  由
一、本件抗告人即受刑人黃子武（下稱抗告人）抗告意旨略以：
    按法律上屬於自由裁量事項，並非概無法律上之拘束，在法
    律裁量上有其外部界限及內部界限，前者為法律之具體規定
    ，使法院得以具體選擇為適當之裁判；後者則為法院為自由
    裁量時，並考量法律之目的，受法律秩序理念規範之，如比
    例原則、平等原則、責罰相當原則、重複評價禁止原則等自
    由裁量權之內部價值要求界限之支配，是法院裁判時，二者
    均不得有所逾越。在數罪併罰有二裁判以上，應定其應執行
    刑之案件，法院所為刑之酌定，固屬自由裁量事項，然對法
    律裁量之內、外部界限，均仍應受其拘束（最高法院97年度
    台抗字第513號裁定參照）。然於適當之裁判為自由裁量之
    外部界線，依刑度之衡量為單一案件而言，於法為自由裁量
    既刪除刑法第56條同一罪名之連續犯，但於數罪時依內部界
    線，考量法律之目的，法律秩序之理念依立法意旨、想像競
    合與法規競合（法條競合）固同屬一行為而該當於數個構成
    要件，惟二者本質上及其所衍生之法律效果，仍有不同。前
    者因侵害數個法益，為充分保護被告權益，避免評價不足，
    乃就其行為所該當之數個構成要件分別評價而論予數罪，但
    因行為人只有單一行為較之數個犯罪行為之侵害為輕。揆諸
    一行為不二罰之原則，法律乃規定從一重處斷，為科刑上或
    裁判上一罪。後者則因僅侵害一法益，為避免抵觸雙重評價
    禁止原則，只需適用最適切之構成要件予以論罪科刑，即足
    以包括整個犯罪行為之不法內涵，故其他構成要件之罰則，
    均排斥不用，實質上僅成立單一罪名，屬單純一罪，至於如
    何適用，其中適切之構成要件，依通說不外乎先判斷各構成
    要件間，究為特別關係、補充關係或吸收關係，再分別依特
    別法優於普通法，基本法優於補充法或吸收條款等原則選擇
    其中最適切之規定予以適用，然於法律間之外部界線與內部
    界線之區分，自有法律獨立之空間，自由刑涉及層面廣泛，
    嚴重危害人身自由，除手段必要性、限制妥當性，特別之刑
    罰於有競合關係相扣，併比例原則，自屬憲法保障人民、自
    由等權益及刑度之合併縮減比例。例如：⒈最高法院98年度
    台上字第6192號判決被告犯27次詐欺罪（合計有期徒刑30年
    7月），定應執行刑為有期徒刑4年。⒉臺灣高等法院（101年
    度執丑字第3094號）詐欺案共判處有期徒刑10年10月，定應
    執行刑為有期徒刑1年2月。⒊臺灣高等法院97年度上訴字第5
    195號判決判處有期徒刑132年8月，定應執行有期徒刑8年。
    ⒋臺灣高等法院101年度上訴字第2503號偽造文書案件判處18
    年3月，定其應執行有期徒刑1年9月。⒌臺灣高等法院答字第
    1677號（按應無此案號）毒品案，判處28年，定應執行刑7
    年等等。另按刑法第51條數罪併罰定應執行刑之立法方式，
    非以累加方式為之，如以實質累加方式定應執行刑，則處罰
    之刑度，顯將超過其行為之不法內涵而違反罪責原則，為考
    量因生命有限，刑罰對行為人造成之痛苦程度，係隨刑度增
    加而生加成效果，而非以等比方式增加，是則以隨罪數增加
    遞減其刑罰方式，當足以評價被告行為不法性之法理（多數
    犯罪責任遞減原則）。抗告人特呈書狀於鈞院，伏乞鈞院本
    著至公至正，悲憫胸懷，給予抗告人合理公正之裁定，依鈞
    上對法律之深入研究與專業素養及裁判經驗法則為基底而言
    ，於本狀所指之宗旨要義定清晰瞭然於胸。刑法對觸法者施
    予禁錮，限縮個人自由空間，並非以刑治人，其立法宗旨是
    以導正、教誨、啟發良善為初衷之目的。請給予抗告人重新
    審思己過得以面對自我，懺悔醒悟之機，請賜從輕量刑之裁
    定云云。
二、按裁判確定前犯數罪者，併合處罰之；數罪併罰，有二裁判
    以上者，依刑法第51條之規定，定其應執行之刑；數罪併罰
    ，宣告多數有期徒刑者，於各刑中之最長期以上，各刑合併
    之刑期以下，定其刑期，但不得逾30年，刑法第50條第1項
    前段、第53條、第51條第5款分別定有明文。次按數罪併罰
    之定應執行之刑，係出於刑罰經濟與責罰相當之考量，並非
    予以犯罪行為人或受刑人不當之利益，為一種特別的量刑過
    程。相較於刑法第57條所定科刑時應審酌之事項係對一般犯
    罪行為之裁量，定應執行刑之宣告，乃對犯罪行為人本身及
    所犯各罪之總檢視。除應考量行為人所犯數罪反應出之人格
    特性，並應權衡審酌行為人之責任與整體刑法目的及相關刑
    事政策，在量刑權之法律拘束性原則下，依刑法第51條第5
    款之規定，採限制加重原則，以宣告各刑中之最長期為下限
    ，各刑合併之刑期為上限，但最長不得逾30年，資為量刑自
    由裁量權之外部界限，並應受法秩序理念規範之比例原則、
    平等原則、責罰相當原則、重複評價禁止原則等自由裁量權
    之內部抽象價值要求界限之支配，使以輕重得宜，罰當其責
    ，俾符合法律授與裁量權之目的，以區別數罪併罰與單純數
    罪之不同，兼顧刑罰衡平原則。個案之裁量判斷，除非有全
    然喪失權衡意義或其裁量行使顯然有違比例、平等諸原則之
    裁量權濫用之情形，否則縱屬犯罪類型雷同，仍不得將不同
    案件裁量之行使比附援引為本案之量刑輕重比較，以視為判
    斷法官本於依法獨立審判之授權所為之量刑裁奪有否裁量濫
    用之情事。此與所謂相同事務應為相同處理，始符合比例原
    則與平等原則之概念，迥然有別（最高法院100年度台上字
    第21號判決意旨參照）。又法院定執行刑時，茍無違法律之
    內、外部界限，其應酌量減輕之幅度為何，實乃裁量權合法
    行使之範疇，自不得遽指違法（最高法院102年度台抗字第9
    32號裁定意旨參照）。
三、經查：
　㈠本件抗告人犯如原裁定附表所示之罪，分別經原裁定附表所
    示之法院判處如原裁定附表所示之刑，且均分別確定在案。
    又原裁定附表所示各罪雖有得易科罰金之罪與不得易科罰金
    之罪，惟抗告人經檢察官詢問就原裁定附表各編號所示罪刑
    是否聲請定執行刑之意願，抗告人回覆表示請求檢察官聲請
    合併定應執行刑，有臺灣苗栗地方檢察署公務詢問紀錄表在
    卷可佐，且原審為最後事實審法院，是原審審核卷證結果，
    認檢察官聲請為正當，定其應執行刑為有期徒刑6年2月，經
    核係在各宣告刑中刑期最長（有期徒刑3年8月）以上，各刑
    合併之刑期（有期徒刑26年9月）以下之範圍內，與刑法第5
    1條第5款所定之外部界限並無違背，亦未逾越自由裁量之內
    部界限。
　㈡本院綜衡卷存事證及抗告人所犯數罪類型、次數、各罪之侵
    害法益、個別罪質內容、各罪犯罪情節、對其犯罪應予之整
    體非難評價等一切情狀，認原審所定之應執行刑，並未逾越
    法律所規定之範圍，亦無明顯過重而違背比例原則或公平正
    義之情形，與刑法定應執行刑之恤刑考量、內部界限之意義
    等法律規範目的均無違背，關於合併定應執行刑之理由，業
    已具體論析明確，核屬原審法院定刑職權之行使，於法並無
    違誤，其所酌定之應執行刑，難認有顯然濫用裁量權限而未
    當之情形。準此，抗告人泛稱原裁定違反內部界限之意義及
    刑罰公平性云云，自委無可憑。至於抗告意旨所引他案所定
    應執行刑之例，係法官審酌個案情形之結果，因各案犯罪情
    節不同，法院所為之刑罰量定自屬有別，基於個案拘束原則
    ，並無相互拘束之效力，抗告人執此指摘原裁定不當而請求
    給予較輕之應執行刑云云，亦無足採。從而，本件抗告意旨
    指摘原裁定不當，為無理由，應予駁回。
據上論斷，應依刑事訴訟法第412條，裁定如主文。
中　　華　　民　　國　　111 　年　　4 　　月　　18　　日
            刑事第五庭    審判長法　官  鄭  永  玉
    　　　　　　　　　　　　　　法　官  周  莉  菁
  　　　　　　　　　　　　　　　法　官  卓  進  仕
以上正本證明與原本無異。     
如不服本裁定，應於裁定送達後5日內向本院提出再抗告書狀(須
附繕本)。因疫情而遲誤不變期間，得向法院聲請回復原狀。
                                書記官  廖  家  莉
　　　　　　　　　　　　　　　　
中　　華　　民　　國　　111 　年　　4 　　月　　19　　日